臺灣桃園地方法院刑事判決
111年度易字第29號
公  訴  人  臺灣桃園地方檢察署檢察官 
被      告  唐允中



上列被告因妨害自由案件，經檢察官聲請以簡易判決處刑（110
年度偵字第31680號），本院認不得以簡易判決處刑（110年度桃
簡字第1645號），改依通常程序審理，判決如下：
    主  文
唐允中無罪。
    理  由
一、聲請簡易判決處刑意旨略以：被告唐允中與徐敏祥為上下樓
    之鄰居關係，詎被告因不滿徐敏祥及其家人於半夜及清晨用
    水時發出之聲響過大，竟為此基於強制之犯意，於民國110
    年7月1日上午10時43分許，前往桃園市○○區○○路000號頂樓
    ，以徒手方式將徐敏祥住家之水錶關閉，致徐敏祥住家因此
    停水，而以此強暴方式妨害徐敏祥與其家人自由用水之權利
    ，因認被告涉犯刑法第304條第1項之強制罪嫌。
二、按犯罪事實，應依證據認定之，無證據不得認定犯罪事實。
    又不能證明被告犯罪者，應諭知無罪之判決，刑事訴訟法第
    154條第2項、第301條第1項分別定有明文。又按認定犯罪事
    實所憑之證據，雖不以直接證據為限，間接證據亦包括在內
    ，然而無論直接證據或間接證據，其為訴訟上之證明，須於
    通常一般人均不致有所懷疑，而得確信其為真實之程度者，
    始得據為有罪之認定，倘其證明尚未達到此一程度，而有合
    理之懷疑存在時，即難遽採為不利被告之認定（最高法院76
    年台上字第4986號判例要旨參照）。另按刑事訴訟法第161
    條第1項規定檢察官就被告犯罪事實，應負舉證責任，並指
    出證明之方法。因此，檢察官對於起訴之犯罪事實，應負提
    出證據及說服之實質舉證責任。倘其所提出之證據，不足為
    被告有罪之積極證明，或其指出證明之方法，無從說服法院
    以形成被告有罪之心證，基於無罪推定之原則，自應為被告
    無罪判決之諭知（最高法院92年台上字第128號判例要旨參
    照）。又基於被告無罪推定之原則，為確保被告之緘默權及
    不自證己罪之特權，並貫徹檢察官之舉證責任，犯罪事實須
    由檢察官提出證據，並負起說服之責任，而積極認定之。反
    之，僅被告對於被訴事實無法提出反證或所為抗辯仍有懷疑
    者，尚不能持為認定犯罪之論據（最高法院98年度台上字第
    945號判決要旨參照）。
三、再按刑法第304條第1項之強制罪，係以強暴、脅迫使人行無
    義務之事或妨害人行使權利之積極行為為其構成要件，此係
    規定在刑法「妨害自由」罪章，亦即須以強暴、脅迫為方法
    ，對人之自由有所妨害，始足當之。該條項稱「強暴」者，
    乃以實力不法加諸他人之謂，即對象以人為要件，如妨害人
    行使權利時，被害人並不在場，自無從對人施強暴脅迫，又
    雖間接施諸強暴於物體而影響於他人者，亦屬之，然仍需被
    害人在場，始有受強暴之可能，倘被害人根本不在場，自不
    足構成強暴事由（最高法院85年度台非字第356號、86年度
    台非字第122號判決意旨參照）。準此，刑法第304條第1項
    之強制罪，保護法益為個人意思決定自由，從而行為人施強
    暴脅迫對象，須以直接或間接對人為之，單純對物則不包括
    在內，倘行為人對物施以強制力時，被害人未在現場，自無
    從感覺行為人所施之強暴脅迫手段，即與強暴手段有間，無
    意思決定自由受妨害之虞。又強制罪為即成犯，於行為人對
    被害人施加強暴、脅迫，致被害人自由意志有所妨害時，犯
    罪始成立；若行為人於為強暴、脅迫行為時，被害人未在場
    ，如前述自難對其直接或間接施加強制、脅迫行為，縱行為
    人上開舉措嗣後有影響被害人權利之情形，亦僅為雙方主張
    損害賠償之民事糾紛範疇，尚無從以強制罪相繩。
四、聲請簡易判決處刑意旨認被告涉犯刑法第304條第1項之強至
    罪嫌，無非係以被告於警詢時之供述、證人即告訴人徐敏祥
    於警詢時之指述、監視錄影畫面光碟1片及截圖照片3張等為
    其論據。
五、訊據被告固坦承於上開時間、地點，徒手關閉徐敏祥住處之
    水錶，惟堅詞否認有何強制之犯行，並辯稱：伊並未強迫徐
    敏祥無法用水，徐敏祥只要前往頂樓，即可開啟水錶用水等
    語。經查：
　㈠被告於本件案發當時，住居於桃園市○○區○○路000號11樓，因
    不滿其樓上鄰居即告訴人徐敏祥及其家人於半夜、清晨之用
    水聲量過大，遂於110年7月1日上午10時43分許，前往桃園
    市○○區○○路000號頂樓，並以徒手之方式關閉告訴人住家之
    水錶乙節，業據被告於警詢、本院準備程序及審理期日均坦
    承不諱（見桃園地檢110年度偵字第31680號卷第7頁至第9頁
    、本院111年度易字第29號卷第27頁至第35頁），核與證人
    即告訴人於警詢時之指述相符（見桃園地檢110年度偵字第3
    1680號卷第17頁至第19頁），並有監視器畫面截圖3張在卷
    可佐（見桃園地檢110年度偵字第31680號卷第25頁及反面）
    ，此部分事實，首堪認定。
　㈡證人即告訴人於警詢時指稱：「110年7月1日上午10時50分許
    ，當時我在上班，是我住處之移工跟我說水錶遭人關閉。」
    （見桃園地檢110年度偵字第31680號卷第17頁），是以，被
    告於110年7月1日上午10時43分許，前往桃園市○○區○○路000
    號頂樓關閉告訴人住處水錶時，告訴人並未在場，乃係告訴
    人僱用之移工事後告知其水錶遭被告關閉，告訴人始知悉上
    情，則被告於關閉告訴人住處之水錶時，行為即已完成，行
    為時告訴人既未在場，自無從感受被告對之實施斷水作為，
    亦無從影響其意思決定自由，自未構成強暴事由，亦未造成
    告訴人任何意思自由受妨害。
　㈢至於公訴人雖認被告上開關閉告訴人住處水錶之行為，已該
    當強暴之行為，妨害告訴人使用自來水之權利，並舉取走他
    人機車鑰匙、架設鐵鍊，延誤他人送醫等例為憑，然無論係
    行為人取走他人機車鑰匙抑或係架設鐵鍊，延誤他人送醫就
    診等例，均顯然有被害人在場（即遭取走鑰匙之被害人、遭
    延誤送醫之被害人），而本件被告關閉告訴人住處水錶之際
    ，告訴人既未在場，自無從以直接或間接影響之方式對其施
    以強暴、脅迫，並致使影響其意思決定或妨礙行使權利，與
    公訴人所舉之實務見解自不相當，被告前開之舉顯與刑法上
    強制罪之構成要件有間，而無從以該罪相繩。
六、綜上所述，被告所為既與刑法第304 條第1 項強制罪之構成
    要件不合，揆諸上揭說明，依法當不得遽為不利於被告之認
    定，本件尚有合理之懷疑存在，而無從使本院形成被告有罪
    之心證，是本案缺乏積極明確之證據，難以該罪相繩，自應
    依法為被告被訴罪名無罪之諭知。
據上論斷，應依刑事訴訟法第452 條、第284條之1、第301 條第
1 項前段，判決如主文。
本案經檢察官盧奕勳聲請簡易判決處刑，檢察官周彤芬到庭執行
職務。
中　　華　　民　　國　　111 　年　　4 　　月　　29　　日
　　　　　        刑事第一庭    法　官　潘曉萱
以上正本證明與原本無異。
如不服本判決應於收受判決後20日內向本院提出上訴書狀，並應
敘述具體理由。其未敘述上訴理由者，應於上訴期間屆滿後20日
內向本院補提理由書(均須按他造當事人之人數附繕本)「切勿逕
送上級法院」。 
　　　　　　　　　　　　　　    書記官　黃宜貞
中　　華　　民　　國　　111 　年　　5 　　月　　2 　　日